【裁判字號】    89,訴,613
【裁判日期】    900118
【裁判案由】    損害賠償
【裁判全文】
臺灣雲林地方法院民事判決  八十九年度訴字第六一三號
    原      告  甲○○
    被      告  乙○○
右當事人間請求損害賠償事件，本院判決如左：
    主    文
被告應給付原告新台幣陸拾萬元，及自起訴狀繕本送達翌日即民國八十九年十一月九
日起至清償日止，按週年利率百分之五計算之利息。
訴訟費用由被告負擔十分之三，餘由原告負擔。
本判決於原告以新台幣貳拾萬元供擔保後，得假執行。
    事    實
甲、原告方面：
一、聲明：被告應給付原告新台幣（下同）二百萬元及自起訴狀繕本送達之翌日起至
    清償日止，按年息百分之五計算利息。及原告願為以供擔保為條件之假執行宣告
    。
二、陳述：
（一）、被告明知訴外人張昺文係原告之配偶，卻民國（下同）八十八年起，與之交
        往甚密，嗣竟基於通姦之犯意，自八十九年六月起，覓屋同居，於同年七月
        間，在雲林縣虎尾鎮某賓館發生通姦行為一次，又於同年八月二十七日上午
        八時二十五分許，在雲林縣斗南鎮○○路一三三號三樓三十五室與張昺文通
        姦，為警察當場查獲。上開事實業經鈞院八十九年度六簡字第二零九號判決
        確定。
（二）、按民法第一百八十四條第一項前段規定，以權利之侵害為侵權行為要件之一
        ，故有謂非侵害既存法律體系所明認之權利，不構成侵權行為，為同法條後
        段規定，故意以背於善良風俗之方法加損害於他人者，亦同。則侵權行為係
        指違法以及不當加損害於他人之行為而言。所謂違法不當，不僅限於侵害法
        律明定之權利，及違反保護個人法益之法規，或廣泛悖反規律社會生活之根
        本原理公序良俗，亦同。通姦足以破壞夫妻間之共同生活而非法之所許，從
        公序良俗觀點斷言，不問所侵害係何權利，對於配偶之他方應構成共同侵權
        行為。婚姻係以夫妻共同生活為目的，配偶應互相協力保持其共同生活圓滿
        安全及幸福為必要條件，故應解釋為配偶因婚姻契約而負誠實之義務，配偶
        之一方違背誠實義務，破壞共同生活之圓滿安全及幸福者，即為違反因婚姻
        契約之義務而侵害他方之權利。（最高法院五十五年台上字第二○五三號判
        決要旨參照）且按「不法侵害他人之身體、健康、名譽、自由、信用、隱私
        、貞操，或不法侵害其他人格法益而情節重大者，被害人雖非財產上之損害
        ，亦得請求賠償相當之金額。其名譽被侵害者，並得請求回復名譽之適當處
        分。」、「前二項規定，於不法侵害他人基於父母或配偶關係身分法益而情
        節重大者，準用之。」民法第一百九十五條第一條、三項定有明文。夫妻共
        同生活之圓滿安全及幸福，亦為應受法律保護之法益（五十八年度台上字第
        一三四七號判決參照），被告與原告之夫相姦，實已侵害原告之夫妻生活圓
        滿安全及幸福，被告對原告侵權行為事實至為明確，爰依民法第一百九十五
        條第一、三項規定，對被告請求損害賠償。
（三）、被告與原告配偶交往一年多，經常出雙入對，甚而覓屋同居，完全無視原告
        之存在，原告知悉後，身心受創甚鉅，被告與原告之夫通姦行為，令原告精
        神備感痛苦，原告婚姻因此而破裂；原告初中畢業，經營五福園餐廳，事業
        有成，收入豐厚，社會地位崇高，原告因被告相姦之行為而結束二十五年婚
        姻，原告與其配偶結婚時白手起家，卻因被告侵權行為，造成夫妻離異，無
        法共同幫子女成家立業，原告思及此，精神至為痛苦，爰依民法第一百八十
        四條第一項後段、第一百九十五條第三項及刑事訴訟法第四百八十七條規定
        請求被告賠償原告新台幣二百萬元以資慰藉。
三、證據：提出起訴書影本一份、營利事業登記證影本一份為證。
乙、被告方面：
一、聲明：駁回原告之訴。
二、陳述：承認有與原告之配偶通姦，目前已無與原告之配偶在一起，且亦無能力賠
    償原告。
丙、本院依職權調閱本院八十九年度六簡字第二零九號刑事卷宗。
    理      由
一、原告主張右開被告與訴外人張昺文通姦之事實，業據提出起訴書影本為證，並經
    本院調閱本院八十九年度六簡字第二零九號刑事卷宗審核無訛，復為被告所自認
    ，此部分自堪信為真實。
二、被告雖抗辯無能力賠償原告云云，縱使屬實，惟此非阻卻違法之事由，亦不影響
    其損害賠償責任。
三、按「因故意或過失，不法侵害他人之權利者，負損害賠償責任。故意以背於善良
    風俗之方法，加損害於他人者，亦同。」、「不法侵害他人之身體、健康、名譽
    或自由者，被害人雖非財產上之損害，亦得請求賠償相當之金額。其名譽被侵害
    者，並得請求為回復名譽之適當處分。」民法第一百八十四條第一項、第一百九
    十五條第一項分別定有明文。復按「不法侵害他人之身體、健康、名譽、自由、
    信用、隱私、貞操，或不法侵害其他人格法益而情節重大者，被害人雖非財產上
    之損害，亦得請求賠償相當之金額。其名譽被侵害者，並得請求回復名譽之適當
    處分。」「前二項規定，於不法侵害他人基於父、母、子、女或配偶關係之身分
    法益而情節重大者，準用之。」現行民法第一百九十五條第一項、第三項亦分別
    定有明文。再按民法債編施行法第九條之規定：「修正之民法第一百九十五條之
    規定，於民法債編修正施行前，不法侵害他人信用、隱私、貞操，或不法侵害其
    他人格法益或基於父、母、子、女、配偶關係之身分法益而情節重大者，亦適用
    之。」本件原告主張被告與與訴外人張昺文通姦，乃對於原告之侵權行為，使原
    告受有精神上之痛苦，請求被告負非財產上之損害賠償責任，即無不合。爰審酌
    原告初中畢業，於雲林縣虎尾鎮經營餐廳，因被告與訴外人張昺文通姦，而結束
    與訴外人張昺文間二十五年之婚姻生活，被告實妨害原告家庭生活，並造成原告
    名譽之損害，精神上確受有痛苦，被告高中學歷，現年三十三歲，美髮業，及兩
    造之身分地位、經濟狀況等情，本院認原告之請求於六十萬元之範圍內，核屬相
    當，逾此範圍之請求，即屬無據。
四、從而，原告本於侵權行為之法律關係，請求被告給付六十萬元，及自起訴狀繕本
    送達翌日即八十九年十一月九日起至清償日止，按週年利率百分之五計算之利息
    ，為有理由，應予准許，逾此金額之請求，為無理由，應予駁回。
五、本件原告陳明願供擔保，聲請宣告假執行，就其勝訴部分，核無不合，爰酌定相
    當之擔保金額准許之，至其敗訴部分，其假執行之聲請，已失所附麗，應予駁回
    。
六、據上論結，原告之訴為一部有理由，一部無理由，依民事訴訟法第七十九條但書
    、第三百九十條第二項，判決如主文。
中      華      民      國    九十    年      一      月      十八      日
                                        臺灣雲林地方法院民事庭
~B法      官  陳婉玉
右為正本系照原本作成。
如對本判決上訴應於判決送達後二十日內向本院提出上訴狀。(須附繕本)
中      華      民     國    九十      年      一      月      十八    日
~B法院書記官  陳美華


司法院資訊處製作；財團法人民間司法改革基金會備份。
